最高法院刑事判決　　　　　　　　　　　　　　　　八十八年度台非字第二八四號
　　上訴人　最高法院檢察署檢察總長
　　被　告　甲○○　女
右上訴人因被告違反麻醉藥品管理條例案件，對於台灣高等法院中華民國八十六年十
月八日第二審確定判決（八十五年度上更(一)字第一○七八號，起訴案號：台灣板橋地
方法院檢察署八十三年度偵字第一九七三二號），認為違法，提起非常上訴，本院判
決如左：
    主  文
原判決撤銷，由台灣高等法院依判決前之程序更為審判。
    理  由
非常上訴理由稱：「按判決不適用法則或適用法則不當者，為違背法令，刑事訴訟法
第三百七十八條定有明文。原判決認定被告甲○○明知化學合成麻醉藥品安非他命，
業經行政院衛生署於民國七十九年十月九日以衛署藥字第九○四一四二號公告列入麻
醉藥品管理條例第二條第四款所定『化學合成麻醉藥品類』管理，不得非法販賣，竟
與其夫江耀堂（成年人，通緝中另案審理）共同基於意圖營利販賣安非他命之犯意聯
絡，於八十二年二月間在台北縣林口鄉○○村○○路七號住處，向陳自強（年籍、住
址均不詳）以新台幣（下同）九萬五千元之價格販入安非他命後，除供自己吸用外，
餘由甲○○利用電子秤等工具分裝成十大包並負責聯絡買主，在上址擬販賣安非他命
以賺取其中之差價利益，惟尚未賣出即於八十三年十一月十八日下午五時三十分許，
在該址為警查獲，並扣得甲○○與江耀堂共有供非法販賣之安非他命十大包（淨重一
百五十五‧七四公克，起訴書誤載為一百五十五‧一公克）、分裝器三支、分裝塑膠
袋二大包、電子秤一個等情，因而維持第一審論處被告共同非法販賣化學合成麻醉藥
品罪刑之判決，駁回被告在第二審之上訴，固非無見。惟查：（一）認定犯罪事實，
須依證據，如證據之真實尚欠明瞭，即不能以擬制推測之方法為判斷之基礎，或以被
告之反證不成立，持為認定犯罪之證據。卷查被告於警訊中供稱：『安非他命及吸食
器、磅秤都是我先生江耀堂所有。』『我沒有販賣安非他命，我先生江耀堂有否販賣
安非他命我不清楚，我和我先生兩人都有吸食安非他命。』『安非他命是我與我先生
兩人共用吸食。』於偵查中供稱：『他（指江耀堂）沒賣安非他命』、『（我）沒有
（幫江耀堂賣安非他命）。』（見偵查卷第四頁、第五頁、第十七頁）。於第一審供
稱：『我沒有賣（安非他命），因賣我的陳自強缺錢所以買下來自己吸，江耀堂不知
道。』『（於警訊及偵查中）因沒有抓到江耀堂，所以說是他的。』（見第一審卷第
三十六頁背面）。於更審前之二審供稱：『我只有吸食（安非他命），我沒有販賣。
』（見原審八十四年上訴字第六二三九號卷第五十六頁）等語。始終否認有販賣安非
他命之犯行，而江耀堂復未到庭應訊。原審在無確切證據下，又未再詳加調查究竟扣
案安非他命係何人購買，其購買之目的為何，係供自己吸用抑或意圖販賣圖利，即以
被告於警訊及偵查中供稱扣案安非他命為其丈夫所有，於第一審改稱為其所有，前後
不一，且夫妻二人同財共居，均有吸用安非他命之習慣，安非他命為二人共有，且一
次購入九萬五千元之安非他命並分成十大包，顯係意圖供販賣之用云云，遽予推測被
告與其丈夫江耀堂有共同非法販賣安非他命之犯行，其採證應有違證據法則。（二）
麻醉藥品管理條例第十三條之一第二項第一款之非法販賣化學合成麻醉藥品罪，以行
為人有營利目的（意思），而販入或賣出化學合成麻醉藥品或二者兼而有之之行為者
，為其構成要件。故行為人有無此項犯罪之目的條件（營利意思），自應於事實欄內
為詳實之記載，然後於理由內說明其憑以認定之證據，始稱適法。原判決事實欄雖記
載被告與其丈夫共同基於營利販賣安非他命之犯意聯絡，以九萬五千元之價格販入安
非他命，除供自己吸用外，餘由被告分裝十大包並負責聯絡買主，擬販賣以賺取其中
差價利益，惟尚未賣出即查獲等情。但並未詳切記載其分裝十大包後，擬以何價格出
售，有若干差價可賺取，已不足以判斷被告擬販賣安非他命有無圖利，且原判決理由
內並未說明其憑以認定被告有營利目的之證據，即憑空謂被告之安非他命待售，早已
享用差額利得顯係意圖供販賣之用云云，亦有理由不備及認定事實未憑證據之違法。
綜上所述，原判決應有不適用證據法則及理由不備之違法，且於被告不利，爰依刑事
訴訟法第四百四十一條、第四百四十三條提起非常上訴，以資糾正。」
本院按：(一)犯罪事實之認定，應憑真實之證據，倘證據是否真實尚欠明瞭，自難以擬
制推測之方法，為其判斷之基礎。本件原判決認定扣押之安非他命十包（淨重一五五
‧七四公克）係被告甲○○與其夫江耀堂（經第一審法院通緝中）共同意圖營利而販
入，擬予轉售賺取其中之差價利益，惟尚未賣出即被查獲等情，因而維持第一審論處
被告共同非法販賣化學合成麻醉藥品罪刑，係以被告先則供稱扣案之安非他命為其夫
所有，繼又供稱係伊所有，所供先後不符，且被告與江耀堂為夫妻，同居共財，均有
吸用安非他命之習慣，上開安非他命係伊二人共有無疑，且一次購入九萬五千元並分
成十包，顯係供販賣之用，為其論據。然依卷內資料，被告始終否認有與江耀堂共同
意圖營利而販入安非他命待售之犯行，而其於警、偵訊及第一、二審審理時，或稱：
扣押之安非他命係江耀堂所有，或稱：係伊為供自己吸用而買入云云，先後供詞相互
歧異不符，究以何者為可採，其真實性如何，顯然均尚欠明瞭；又夫妻同居共財且均
有吸用安非他命之習慣，如何得據以推論其二人即有共同販賣安非他命之行為，亦有
疑義。原審未究明實情，遽為被告與其夫江耀堂二人共同販賣安非他命之認定，難謂
已符採證法則。(二)又按刑法上之販賣行為，須以營利之意思而販入或賣出，方足構成
，是以，修正前麻醉藥品管理條例第十三條之一第二項第一款之非法販賣化學合成麻
醉藥品罪，以行為人主觀上具有營利之意圖為必要，此項構成犯罪之要件，不但判決
書之事實欄應詳加記載，理由欄內亦應將其憑以認定之證據及理由詳為論述，始足為
適用法律及判斷其適用法律是否適當之根據。原判決於理由欄內就被告販入上開安非
他命，係基於營利之意圖一節，並未依據證據，明其憑以認定之具體理由，即論被
告以販賣罪，顯然尚不足為判斷其適用法律是否適當之準據，自有判決理由不備之違
背法令。案經確定，且於被告不利，非常上訴意旨執以指摘，為有理由，應由本院將
原判決撤銷，並為維持被告之審級利益，由原審法院依判決前之程序更為審判，以為
救濟。
據上論結，應依刑事訴訟法第四百四十七條第二項，判決如主文。
中      華      民      國    八十八    年      十      月      七      日
                              最高法院刑事第四庭
                                  審判長法官  黃  劍  青
                                        法官  劉  敬  一
                                        法官  林  增  福
                                        法官  邵  燕  玲
                                        法官  張  清  埤
      右正本證明與原本無異
                                              書  記  官
中      華      民      國    八十八    年      十      月     十四     日
                                                                        Ｅ
